【裁判字號】    89,上更(一),338
【裁判日期】    900117
【裁判案由】    毒品危害防制條例
【裁判全文】
臺灣高等法院臺中分院刑事判決                八十九年度上更(一)字第三三八號
    上  訴  人
    即  被  告  丙○○
    指定辯護人  本院公設辯護人  乙○○
右上訴人因毒品危害防制條例案件，不服臺灣苗栗地方法院中華民國八十七年三月廿
六日第一審判決（民國八十七年度訴字第八二號，起訴案號：臺灣苗栗地方法院檢察
署民國八十六年度偵字第四四三三號），提起上訴，經判決後由最高法院發回更審，
本院判決如左：
    主  文
原判決撤銷。
丙○○意圖販賣而非法持有化學合成麻醉藥品，累犯，處有期徒刑年貳月。安非他
命肆包淨重拾貳點零肆公克沒收。
    事  實
一、丙○○於民國（下同）八十四年一月間因違反麻醉藥品管理條例案件，經臺灣高
    等法院判處有期徒刑六月確定，於八十四年七月廿一日易科罰金執行完畢，不知
    悔改，於八十六年十二月中旬，因買賣汽車之關係，在苗栗縣公館鄉館東村一二
    八號住處收受戊○○（未經檢察官偵查起訴）所交付供為質押之化學合成麻醉藥
    品安非他命四包淨重十二．○四公克（包裝重四．五○公克），嗣因戊○○未依
    約支付購車餘款，丙○○竟意圖販賣而非法持有上揭安非他命，伺機兜售營利，
    於同月二十日十七時許在上址為警查獲，扣得上揭安非他命四包。
二、案經臺中縣警察局東勢分局報請臺灣苗栗地方法院檢察署檢察官偵查起訴。
    理  由
一、訊據上訴人即被告丙○○（下稱被告）對於因買賣汽車而收受戊○○所交付供為
    質押之前揭安非他命之事實，坦承不諱，惟否認有販賣之意圖，辯稱：係等待戊○○交付車款回贖安非他命，並無販賣安非他命之意圖，為警察扣得之磅秤一組
    係伊經營陶瓷工廠秤量原料之用云云。經查：(一)、被告係為警從其身上搜出該四
    包安非他命，而據被告警訊供稱：「身上的四包安非他命是朋友叫丁○○的男子
    及一姓名不詳的男子向我買車所押留下的，說價值七萬五千元，而我的車子（Ｂ
    ＭＷ）賣給丁○○及綽號姓名不詳的男子共十五萬元．．．（之前吸食安非他命
    所購買的價格多少？重量大約多少？）之前所吸食之安非他命是以八百至一千元
    所購重量大約一公克．．．（所質押的安非他命四包如對方沒有來贖回你將如何
    處理？）如果沒有來贖回，我打算分裝以價值七萬五千元賣掉折算現金」等語（
    見偵查卷第三頁反面、第四頁），雖其所供欲以七萬五千元販出安非他命，經以
    實際重量計算，每克安非他命之價值高達六千二百餘元，與其所供之前吸食安非
    他命所購買價格每公克八百至一千元相差頗鉅，惟此乃因質押安非他命者向其陳
    稱該批安非他命價值七萬五千元，被告據以答詢所致，被告供承意圖將該四包安
    非他命販賣以扣抵賣車之價金其明，且被告若非為伺機販賣，又何庸將該四包安
    非他命隨身攜帶。被告雖辯稱：伊於警訊時酒醉，神智不清，不知筆錄之內容云
    云，惟證人即警員甲○○於本院證稱：「作筆錄時，被告沒有喝酒情形，神智清
    楚，筆錄製作完畢，有拿給被告看，被告沒有意見才簽名」等語（見本院更審卷
    第二十六頁），可見被告在警訊之自白乃出於任意性，自可採為證據。被告查獲
    之四包結晶物，經送法務部調查局檢驗結果，為甲基安非他命，淨重十二．○四
    公克（包裝重四‧五○公克），有該局八十七年三月三十一日陸字第八七○一
    九五五九號檢驗通知書一紙附卷可稽（見偵查卷第十九頁）。又販賣安非他命乃
    重刑之罪，若無利可圖，自無人願意為之，被告甘冒被判重刑之風險，將持有他
    人質押安非他命，欲轉賣之，其顯有營利之意圖甚明。(二)、依被告所供，向其購
    車持交安非他命供質押者，乃戊○○（見偵查卷第二十頁；原審卷第二十七之一
    頁；本院前審卷第四十三頁、第四十五頁），核與被告提出其與戊○○訂立之汽
    車買賣合約書影本載明「買方」為戊○○，交付定金七萬五千元，餘款七萬五千
    元等語（見本院前審卷第四十一頁）相符合，證人丁○○於本院並供陳：買車的
    人是戊○○，伊載戊○○去購車，試車當天，戊○○有付七、八萬元等情亦符合
    （見本院更審卷第六十九頁），益見被告於警局之自白情節可信。雖丁○○於本
    院供陳：伊與戊○○並未拿安非他命予被告質押車款云云，無非係因其與戊○○
    共同前往被告處購車，為免訴訟之不利而否認戊○○有交付安非他命之事，非可
    憑信；戊○○則經本院按址傳拘未著，均不能據為有利被告之認定。(三)、綜上所
    述，本件事證明確，被告所否認與辯解無非卸責飾詞，核無可採，其犯行洵堪認
    定。
二、查安非他命業經行政院衛生署於七十九年十月九日以衛署藥字第九○四一四二號
    函公告列為麻醉藥品管理，不得非法輸入、製造、運輸、販賣、持有、施打或吸
    用，並於同年月十一日生效，被告意圖販賣而非法持有安非他命，核係犯麻醉藥
    品管理條例第十三條之一第二項第二款之罪。又被告行為後，毒品危害防制條例
    已於八十七年五月二十日公布，同月廿二日施行，有關意圖販賣而持有安非他命
    之行為，於毒品危害防制條例規定於第五條第二項，其刑期為五年以上有期徒刑
    ，得併科新台幣五百萬元以下罰金，較之行為時之舊法麻醉藥品條例為重，相比
    較結果，自以適用麻醉藥品管理條例有利於行為人。被告曾於八十四年一月四日
    因違反麻醉藥品管理條例案件，經台灣高等法院判處有期徒刑六月確定，八十四
    年七月廿一日易科罰金執行完畢，有刑案資料查註紀錄表可考，未逾五年再犯本
    罪，應依累犯規定加重其刑。原審以被告罪證明確，依法論罪科刑，固非無見，
    惟查：原判決指被告所為係非法販賣安非他命，且未及比較新法律之適用，尚有
    未洽，被告上訴否認有販賣之意圖，雖非可採，但原判決既有可議，仍應予撤銷
    改判，爰審酌被告犯罪之動機、手段、所生危害及犯後態度等一切情狀，量處如
    主文第二項所示之刑，扣案之安非他命淨重十二．○四公克，係違禁物，併予宣
    告沒收。至於另扣得之磅秤一組，被告供稱係其經營陶瓷工廠秤量原料之用，故
    不予宣告沒收。
據上論斷，應依刑事訴訟法第三百六十九條第一項前段、第三百六十四條、第二百九
十九條第一項前段，麻醉藥品管理條例第十三條之一第二項第二款，刑法第十一條前
段、第二條第一項但書、第四十七條、第三十八條第一項第一款，判決如主文。
本案經檢察官陳銘章到庭執行職務。
中      華      民      國    九十      年      一      月      十七    日
                              臺灣高等法院臺中分院刑事第七庭
                                    審判長法  官  林  榮  龍
                                          法  官  黃  日  隆
                                          法  官  江  錫  麟
右正本證明與原本無異。
如不服本判決應於收受送達後十日內向本院提出上訴書狀，其未敘述上訴之理由者並
得於提起上訴後十日內向本院補提理由書（均須按他造當事人之人數附繕本）。
                                          書記官  謝  雅  惠
中      華      民      國    九十      年      一      月      十八    日
附錄：
麻醉藥品管理條例第十三條之一第二項第二款
意圖販賣而非法持有者，處三年以上十年以下有期徒刑，得併科三萬元以下罰金。
                                                                        Ｃ


司法院資訊處製作；財團法人民間司法改革基金會備份。
